---
title: Analiza procesu zmniejszania siê d³ugoœci œledzi oceanicznych wy³awianych w
  Europie
author: "Micha³ KuŸma"
date: "`r format(Sys.time(), '%d %B, %Y')`"
output: 
  html_document: 
    keep_md: yes
    number_sections: yes
    toc: yes
    toc_float: yes
---


```{r setup, include=FALSE}
knitr::opts_chunk$set(echo = FALSE)
```

# Streszczenie wyników analizy

Dane przedstawiaj¹ zmniejszaj¹c¹ siê w czasie d³ugoœæ ³owionych œledzi w Europie. Po wyczyszczeniu danych i przeprowadzeniu analizy zauwa¿ono silny wp³yw temperatury przy powierzchni wody na rozmiar ³owionego œledzia (im wy¿sza temperatura, tym mniejszy œledŸ). S³absze pozytywne korelacje zauwa¿ono w stosunku do atrybutów opisuj¹cych zagêszczenie wid³ogonów i planktonu *Calanus helgolandicus gatunku pierwszego*, oraz u³amek pozostawionego w regionie narybku. Oscylacja pó³nocnoatlantycka zdaje siê negatywnie wp³ywaæ na rozmiary ³owionych œledzi (im wiêksza wartoœæ oscylacji, tym mniejsza ryba).

# Biblioteki wykorzystane do wygenerowania raportu

Do wygenerowania raportu wykorzystano nastêpuj¹ce biblioteki:

```{r libraries, echo = TRUE, warning=FALSE, message=FALSE}
# Pisanie sprawozdania
library(knitr)
# Analiza danych
library(plyr)
library(dplyr)
# Porz¹dkowanie danych
library(tidyr)
# Wykresy
library(ggplot2)
library(plotly)
library(GGally)
# Macierz korelacji
library(corrplot)
# Regresja
library(caret)
```

# Wczytywanie danych z pliku

```{r data_load, echo = TRUE}
# Ustawienie ziarna zapewnia powtarzalnoœæ wyników
set.seed(23)

sledzie <- read.csv("sledzie.csv", comment.char = "",
                    na.strings = "?",
                    col.names = c("id", "length", "cfin1", "cfin2", "chel1", "chel2", "lcop1", "lcop2", "fbar", "recr", "cumf", "totaln", "sst", "sal", "xmonth", "nao"))
```

# Przetwarzanie brakuj¹cych danych

W pierwszej kolejnoœci przeprowadzono analizê danych maj¹c¹ na celu oszacowanie ich "czystoœci, a wiêc liczby pól o nieznanej wartoœci (NA). Poni¿ej znajduje siê podsumowanie liczby brakuj¹cych wartoœci we wczytanych danych (kolumny bez brakuj¹cych wartoœci nie zosta³y uwzglêdnione na wykresie).

```{r raw_data_summary}
naCount <- sledzie %>%
  gather("column", "value", 1:ncol(sledzie)) %>%
  filter(is.na(value))

ggplot(naCount, aes(factor(column))) +
  geom_bar() +
  labs(title = "Liczba brakuj¹cych wartoœci w kolumnie", x = "Kolumna", y = "Liczba brakuj¹cych wartoœci") + 
  theme_bw()
```

Jak widaæ w powy¿szym zestawieniu, danych brakuje w kolumnach: *cfin1*, *cfin2*, *chel1*, *chel2*, *lcop1*, *lcop2* i *sst*. S¹ to dane opisuj¹ce dostêpnoœæ planktonu (pierwsze 6 z wymienionych kolumn) i temperaturê przy powierzchni wody. Poniewa¿ dane te s¹ silnie ze sob¹ powi¹zane (s¹ sta³e dla danego po³owu), brakuj¹ce wartoœci zast¹piono danymi z podobnych wierszy (obserwacji z tego samego po³owu okreœlonego przez numer miesi¹ca i ca³kowit¹ liczbê z³owionych ryb).

```{r data_cleaning, echo = TRUE, cache=TRUE, message = FALSE}
impute.mean <- function(x) replace(x, is.na(x), mean(x, na.rm = TRUE))
data <- ddply(sledzie, .(totaln), transform, 
                       cfin1 = impute.mean(cfin1),
                       cfin2 = impute.mean(cfin2),
                       chel1 = impute.mean(chel1),
                       chel2 = impute.mean(chel2),
                       lcop1 = impute.mean(lcop1),
                       lcop2 = impute.mean(lcop2),
                       sst = impute.mean(sst))
```

# Podsumowanie danych

Oczyszczony zbiór danych sk³ada siê z `r nrow(data)` obserwacji opisanych przez `r ncol(data)` atrybutów. Jego statystyki zamieszczono poni¿ej.


```{r clean_data_summary}
  kable(summary(data %>% select(id:lcop2)))
  kable(summary(data %>% select(fbar:nao)))
```

Dla ka¿dego atrybutu stworzono wykres obrazuj¹cy, jakie wartoœci przyjmowa³ na przestrzeni kolejnych po³owów.

Dostêpnoœæ wszystkich szeœciu gatunków planktonu zobrazowano na jednym wykresie, aby u³atwiæ zaobserwowanie korelacji pomiêdzy atrybutami.

```{r plankton_analysis, message=FALSE, warning=FALSE}
plankton_data <- data %>%
  select(id, cfin1:lcop2) %>%
  gather(plankton_name, plankton_density, cfin1:lcop2) %>%
  mutate(plankton_name = replace(plankton_name, plankton_name == "cfin1", "Calanus finmarchicus gat. 1 (cfin1)")) %>%
  mutate(plankton_name = replace(plankton_name, plankton_name == "cfin2", "Calanus finmarchicus gat. 2 (cfin2)")) %>%
  mutate(plankton_name = replace(plankton_name, plankton_name == "chel1", "Calanus helgolandicus gat. 1 (chel1)")) %>%
  mutate(plankton_name = replace(plankton_name, plankton_name == "chel2", "Calanus helgolandicus gat. 2 (chel2)")) %>%
  mutate(plankton_name = replace(plankton_name, plankton_name == "lcop1", "Wid³onogi gat. 1 (lcop1)")) %>%
  mutate(plankton_name = replace(plankton_name, plankton_name == "lcop2", "Wid³onogi gat. 1 (lcop2)"))

cfin1Plot <- ggplot(plankton_data, aes(x=id, y=plankton_density, color = plankton_name)) + 
              geom_smooth() + 
              theme_light() + 
              ggtitle("Dostêpnoœæ planktonu") +
              xlab("Po³ów") + 
              ylab("Zagêszczenie planktonu")
ggplotly(cfin1Plot)
```

```{r fbar_analysis, message=FALSE, warning=FALSE}
fbarPlot <- ggplot(sledzie, aes(x=id, y=fbar)) + 
              geom_smooth() + 
              theme_light() + 
              ggtitle("Natê¿enie po³owów w regionie") +
              xlab("Po³ów") + 
              ylab("U³amek pozostawionego narybku")
ggplotly(fbarPlot)
```

```{r recr_analysis, message=FALSE, warning=FALSE}
recrPlot <- ggplot(sledzie, aes(x=id, y=recr)) + 
              geom_smooth() + 
              theme_light() + 
              ggtitle("Roczny narybek") +
              xlab("Po³ów") + 
              ylab("Liczba œledzi")
ggplotly(recrPlot)
```

```{r cumf_analysis, message=FALSE, warning=FALSE}
cumfPlot <- ggplot(sledzie, aes(x=id, y=cumf)) + 
              geom_smooth() + 
              theme_light() + 
              ggtitle("£¹czne roczne natê¿enie po³owów w regionie") +
              xlab("Po³ów") + 
              ylab("U³amek pozostawionego narybku")
ggplotly(cumfPlot)
```

```{r totaln_analysis, message=FALSE, warning=FALSE}
totalnPlot <- ggplot(sledzie, aes(x=id, y=totaln)) + 
              geom_smooth() + 
              theme_light() + 
              ggtitle("£¹czna liczba ryb z³owionych w ramach po³owu") +
              xlab("Po³ów") + 
              ylab("Liczba œledzi")
ggplotly(totalnPlot)
```

```{r sst_analysis, message=FALSE, warning=FALSE}
sstPlot <- ggplot(sledzie, aes(x=id, y=sst)) + 
              geom_smooth() + 
              theme_light() +
              ggtitle("Temperatura przy powierzchni wody") +
              xlab("Po³ów") + 
              ylab("Temperatura [°C]")
ggplotly(sstPlot)
```

```{r sal_analysis, message=FALSE, warning=FALSE}
salPlot <- ggplot(sledzie, aes(x=id, y=sal)) + 
              geom_smooth() + 
              theme_light() +
              ggtitle("Poziom zasolenia wody") +
              xlab("Po³ów") + 
              ylab("Poziom zasolenia [Knudsen ppt]")
ggplotly(salPlot)
```

```{r nao_analysis, message=FALSE, warning=FALSE}
naoPlot <- ggplot(sledzie, aes(x=id, y=nao)) + 
              geom_smooth() + 
              theme_light() +
              ggtitle("Oscylacja pó³nocnoatlantycka") +
              xlab("Po³ów") + 
              ylab("Oscylacja pó³nocnoatlantycka [mb]")
ggplotly(naoPlot)
```

# Analiza korelacji miêdzy atrybutami

```{r correlation_analysis}
M <- cor(data %>% select(-id))
corrplot(M, method="number")
```

Wspó³czynniki korelacji potwierdzaj¹ zaobserwowan¹ wczeœniej zale¿noœæ miêdzy parami parametrów *lcop1* i *chel1* oraz *lcop2* i *chel2*. Ze zbioru danych usuniêto parametry *chel1* i *chel2*, z powodu zaobserwowanej korelacji.

Wysoki wspó³czynnik korelacji dla atrybutów cfin1 i *fbar* (natê¿enie po³owów w regionie) i *cumf* (³¹czne roczne natê¿enie po³owów w regionie) jest zgodny z intuicj¹, która podpowiada, ¿e ³¹czne roczne po³owy by³y wysokie wówczas, gdy miesiêczne natê¿enie po³owów równie¿ by³o wysokie. Podobnie zauwa¿alna ujemna korelacja parametrów *totaln* (³¹czna liczba ryb z³owionych w ramach po³owu) i *cumf* wydaje siê byæ intuicyjna. Wraz ze wzrostem liczby z³owionych œledzi maleje u³amek pozostawionego narybku. W konsekwencji zaobserwowanych korelacji usuniêto ze zbioru danych parametr *cumf*. Dla pozosta³ych par atrybutów nie zaobserwowano istotnej korelacji.

```{r data_update}
data <- data %>%
  select(-chel1, -chel2, -cumf)
```

Po zakoñczonej analizie i wykluczeniu ze zbioru danych parametrów skorelowanych z innymi, obserwacje opisane s¹ `r ncol(data)` parametrami.

Do oszacowania d³ugoœci œledzia istotny wydaje siê byæ atrybut *sst* (znaczna ujemna korelacja), oraz w mniejszym stopniu atrybuty *lcop1*, *fbar* i *nao*.

# Zmiana rozmiaru œledzia w czasie

```{r length_analysis, message=FALSE, warning=FALSE}
lengthPlot <- ggplot(sledzie, aes(x=id, y=length)) + 
              geom_smooth() + 
              theme_light() + 
              ggtitle("D³ugoœæ z³owionego œledzia") + 
              xlab("Po³ów") + 
              ylab("D³ugoœæ œledzia [cm]")
ggplotly(lengthPlot)
```

# Regresor przewiduj¹cy rozmiar œledzia

Zbiór danych zosta³ podzielony na dane ucz¹ce, waliduj¹ce i testowe w proporcjach 14:3:3.

```{r regression, message=FALSE, warning=FALSE}
inTraining <- createDataPartition(
  y = data$length,
  p = .7,
  list = FALSE)
training <- data[inTraining, ] %>% select(-id)
testing <- data[-inTraining, ]

ctrl <- trainControl(
  method = "repeatedcv",
  number = 2,
  repeats = 5)

fit <- train(length ~ .,
             data = training,
             method = "rf",
             trControl = ctrl,
             ntree = 10)

x_test = testing %>% select(-length, -id)

predictions <- predict(fit, x_test)
```

Stworzono regresor przewiduj¹cy d³ugoœæ z³owionego œledzia na podstawie pozosta³ych parametrów. Trafnoœæ regresora:

`r kable(fit$results)`

Przewidziane rozmiary œledzi dla zbioru testowego przedstawiono na poni¿szych wykresach.

```{r regression_graphs, message=FALSE, warning=FALSE}
test_df <- data.frame(id = testing$id, test_value = testing$length, prediction = predictions) %>%
  gather("type", "value", test_value:prediction) %>%
  mutate(type = replace(type, type == "prediction", "Wartoœæ przewidziana przez regresor")) %>%
  mutate(type = replace(type, type == "test_value", "Wartoœæ rzeczywista"))

ggplot(test_df, aes(x = id, y = value)) +
  geom_point() +
  ggtitle("Porównanie wartoœci przewidzianych z rzeczywistymi") +
  xlab("Numer po³owu") +
  ylab("D³ugoœæ œledzia") +
  facet_grid(. ~ type) +
  theme_bw()

ggplot(test_df, aes(x = id, y = value, color = type)) +
  geom_smooth() +
  labs(title = "Porównanie wartoœci przewidzianych z rzeczywistymi", x = "Numer po³owu", y = "D³ugoœæ œledzia", col = "¯ród³o wartoœci") + 
  theme_bw()
```